【裁判字號】    98,交抗,142
【裁判日期】    980331
【裁判案由】    聲明異議
【裁判全文】
臺灣高等法院高雄分院刑事裁定         98年度交抗字第142號
抗   告   人
即原處分機關  交通部公路總局高雄區監理所
代   表   人  劉育麟
異   議   人
即  受處分人  甲○○
上列抗告人因異議人違反道路交通管理處罰條例聲明異議案件，
不服臺灣高雄地方法院中華民國98年3 月9 日裁定（98年度交聲
字第16號），提起抗告，本院裁定如下：
    主  文
抗告駁回。
    理  由
一、本案經本院審理結果，認原審所為之裁定，就事實之認定及
    法律之適用，均無不當，應予維持，並引用原審裁定書記載
    之理由（如附件）。
二、抗告人抗告意旨略以：按道路交通法規處罰酒後駕車行為規
    定之立法目的在於駕駛人於飲酒後駕車，將無法保持清晰、
    正常之判斷，反應及操控能力降低，增加發生交通事故之危
    險，對於整體用路人之生命、身體、財產法益造成極大之損
    害，故對於酒後駕車行為除科以罰鍰及當場移置保管該汽車
    外，並吊扣駕駛人之駕駛執照一年及命其應接受道路交通安
    全講習，以避免駕駛人再犯，確保用路人之安全。道路交通
    管理處罰條例第35條第1 項第1 款所規定之「吊扣駕駛執照
    」，係指「吊扣駕駛人酒後違規駕駛時，駕駛該違規車輛所
    憑之駕駛執照」，亦即取得高一級車類之駕駛資格者，得駕
    駛較低級車類之車輛，因此當未領有較低級駕駛執照者，依
    憑其所領有之較高級駕駛執照，酒後違規駕駛較低級之車輛
    時，自仍應吊扣其駕駛該違規車輛所憑之較高級駕駛執照（
    如已領有職業聯結車駕駛執照者，得駕駛自用小客車，當僅
    領有職業連結車駕駛執照之人，依憑該職業聯結車駕駛執照
    ，酒後違規駕駛自用小客車時，亦應吊扣其駕駛該自用小客
    車所憑之職業聯結車駕駛執照。）如此始符合道路交通安全
    規則第114 條第2 款、第53條、第61條第1 項及道路交通管
    理處罰條例第35條第1 項第1 款、第24條第1 項第2 款、第
    68條規定之立法意旨。異議人違規時所駕駛ZY-8030 號自用
    小客車之資格憑證為職業聯結車駕駛執照，嗣本所依據道路
    交通管理處罰條例第35條第1 項第1 款規定暨交通部97年1
    月24日交路字第0970015997號函釋，裁處吊扣汽車（職業聯
    結車）駕駛執照12個月處分，於法自無不合。為加強道路交
    通管理，維護交通秩序，確保交通安全，敬請鈞院撤銷原裁
    定，以為法令公義原則云云。
三、經查道路交通管理處罰條例第68條已於94年12月14日修正公
    布，並自95年3 月1 日開始施行，原條文規定：「汽車駕駛
    人，因違反本條例及道路交通安全規則之規定，受吊扣或吊
    銷駕駛執照處分時，吊扣或吊銷其持有各級車類之駕駛執照
    」修正後改為「汽車駕駛人，因違反本條例及道路交通安全
    規則之規定，受吊銷駕駛執照處分時，吊銷其持有各級車類
    之駕駛執照」，觀其提案修正之理由為「原條文將違法或違
    規駕駛人所持有各級車類之駕駛執照一併吊扣或吊銷，失之
    過酷，影響人民工作及生活甚鉅，爰修正之」（詳立法院公
    報第94卷第70期院會紀錄第138 頁），顯見依現行道路交通
    管理處罰條例規定，不得吊扣駕駛人所持有他級駕駛執照。
    從而，於為吊扣駕駛人駕駛執照之處分時，自僅得吊扣駕駛
    人違規時所駕駛該級車類之駕駛執照，以限制其繼續駕駛該
    級車類行駛道路之權利，非能再吊扣其他各級車類之駕駛執
    照，本件異議人領有職業聯結車駕駛執照，惟其係酒後駕駛
    自用小客車而有違規之行為，其並無小客車駕駛執照可供吊
    扣，揆諸上開說明，即無從執行該部分之處分。又按行政行
    為，採取之方法所造成之損害不得與欲達成目的之利益顯失
    均衡，行政程序法第7 條第3 款定有明文，原處分機關採取
    吊扣異議人職業聯結車駕駛執照之方法以達成限制其駕駛小
    型車之目的，所造成異議人無法駕駛聯結車營生之權利，已
    與欲達成目的之利益顯失均衡，且法律既有明確之規定，處
    分機關殊不能以維護交通秩序確保用路人之生命、身體、財
    產法益之理由，而為違法之處分，原處分機關吊扣異議人職
    業聯結車駕照之處分既屬違法，原裁定予以撤銷，自無不當
    ，是抗告意旨所陳為無理由，應予駁回。
四、據上論結，應依道路交通案件處理辦法第26條，刑事訴訟法
    第412條，裁定如主文。
中    華    民    國    98    年    3     月    31    日
                  刑事第四庭    審判長法  官  蕭權閔
                                      法  官  李嘉興
                                      法  官  陳吉雄
以上正本證明與原本無異。
本件不得再抗告。
中    華    民    國    98    年    4     月    1     日
                                      書記官  郭蘭蕙
附件：
臺灣高雄地方法院交通事件裁定          98年度交聲字第16號
原處分機關  交通部公路總局高雄區監理所
異  議  人  甲○○
上列異議人因違反道路交通管理處罰條例案件，對於交通部公路
總局高雄區監理所於中華民國97年12月22日所為之裁決（原處分
案號：高監自裁字裁80-Z00000000號）聲明異議，本院裁定如下
：
    主  文
原處分關於吊扣駕駛執照壹拾貳月部分，撤銷。
上開撤銷部分，不罰。
    理  由
一、聲明異議意旨略以：異議人甲○○於民國97年12月20日下午
    10時41分許，因飲用酒類後仍駕駛車牌號碼ZY-8030 號自用
    小客車，行經國道一號346.8 公里處，為警攔查，經警員施
    測呼氣中酒精濃度結果為0.45MG /L 為警依法舉發，並經交
    通部公路總局高雄區監理所於97年12月22日以高監自裁字裁
    80-Z00000000號裁決書，依據道路交通管理處罰條例第35條
    第1 項第1 款規定，罰鍰異議人新台幣（下同）34,500元，
    吊扣駕駛執照 (職業聯結車)12 個月。惟異議人係駕駛自用
    小客車違規，原處分機關竟吊扣異議人賴以維生之職業聯結
    車駕駛執照，顯然違法，請求撤銷原處分關於吊扣駕執執照
    12個月之部分等語。
二、按汽車駕駛人，駕駛汽車經測試檢定酒精濃度超過規定標準
    者，處新臺幣1萬5千元以上6萬元以下罰鍰，並當場移置保
    管其車輛及吊扣其駕駛執照1年，道路交通管理處罰條例第
    35條第1 項第1 款固定有明文。惟按，道路交通管理處罰條
    例第68條業於94年12月14日修正，並自95年3 月1 日施行，
    修正前之道路交通管理處罰條例第68條規定：「汽車駕駛人
    ，因違反本條例及道路交通安全規則之規定，受【吊扣或】
    吊銷駕駛執照處分時，【吊扣或】吊銷其持有各級車類之駕
    駛執照。」而修正後之道路交通管理處罰條例第68條規定：
    「汽車駕駛人，因違反本條例及道路交通安全規則之規定，
    受吊銷駕駛執照處分時，吊銷其持有各級車類之駕駛執照。
    」。查，該條文修正前，其原提案修正條文為：「汽、機車
    駕駛人，因違反本條例及道路交通安全規則之規定，受【吊
    扣或吊銷】駕駛執照處分時，【吊扣或吊銷】其違法或違規
    當時所駕駛車輛之駕駛執照。」，立法理由略以：「原條文
    將違法或違規駕駛人所持有各級車類之駕駛執照一併吊扣或
    吊銷，失之過酷，影響人民工作及生活甚鉅，爰修正之」等
    語，其最後通過之修正條文，係將道路交通管理處罰條例第
    68 條 原有條文中之【吊扣或】3 字刪除。則參照上開立法
    理由及立法經過，依修正後之條文，依上開規定受【吊銷駕
    照】處分者，仍維持吊銷其持有各級車類之駕駛執照，至於
    ，受【吊扣駕照】處分者，則僅【吊扣】其違法或違規當時
    所駕駛車輛之駕駛執照，不再吊扣其持有各級車類之駕駛執
    照，此觀之立法理由及立法經過至明。
三、經查，本件異議人於上揭時、地，因飲用酒類後仍駕駛車牌
    號碼ZY-8030 號自用小客車之違規情節，為警依法舉發，並
    經原處分機關裁處異議人罰鍰34,500元，吊扣駕駛執照(職
    業聯結車)12 個月，有內政部警政署國道公路警察局舉發違
    反道路交通管理事件通知單、前揭裁決書各1 份在卷可按。
    是依前開說明，駕駛人受吊扣駕駛執照處分時，不再吊扣其
    持有各級車類之駕駛執照，故原處分機關於作成吊扣駕駛執
    照處分時，自應就行為人所應吊扣之駕駛執照種類予以限定
    ，始符合依法行政原則。次查，異議人為本件違規時係駕駛
    自用小客車，業如前述，是依前開說明，其依法所受之處分
    應為限制其駕駛自用小客車之權利，，原處分機關裁處吊扣
    異議人之職業聯結車駕駛執照12個月部分，於法尚有不合，
    應予撤銷，並改諭知不罰。至於，道路交通安全規則對於汽
    車駕駛執照之管理，採取一照原則，導致越級駕駛人違規酒
    駕時，受有無須吊扣駕駛執照之利益（因無較低級之駕駛執
    照可供吊扣），然此關於駕駛執照管理所衍生之執行困難問
    題，宜由監理機關統一作法謀求解決，尚不得於無法律依據
    下自設處罰，於駕駛人無較低級駕駛執照可供吊扣時，即率
    爾吊扣其所領有之較高級駕駛執照，附此敘明。
據上論結，應依道路交通案件處理辦法第20條前段，裁定如主文
。
中    華    民    國    98    年    3     月    9     日
                       交通法庭  法  官  黃宣撫
以上正本證明與原本無異。
如不服本裁定，應於收受送達後5 日內向本院提出抗告狀。
中    華    民    國    98    年    3     月    9     日
                                 書記官  林姵妤


司法院資訊處製作；財團法人民間司法改革基金會備份。
